【裁判字號】    85,台再,70
【裁判日期】    851121
【裁判案由】    確認著作權不存在等
【裁判全文】
最高法院民事判決                                  八十五年度台再字第七○號
    再 審原 告  飛碟企業股份有限公司
    法定代理人  吳楚楚
    再 審原 告  台灣滾石唱片股份有限公司
    法定代理人  段鍾沂
    再 審原 告  寶麗金唱片股份有限公司
    法定代理人  黃何文
    再 審被 告  台灣電視事業股份有限公司
    法定代理人  簡明景
    再 審被 告  台視文化事業股份有限公司
    法定代理人  莊正彥
    共      同
    訴訟代理人  賴浩敏律師
                黃虹霞律師
右當事人間請求確認著作權不存在等事件，再審原告對於中華民國八十五年五月二十
四日本院判決（八十五年度台上字第一一六七號），提起再審之訴，本院判決如左：
    主  文
再審之訴駁回。
再審訴訟費用由再審原告負擔。
    理  由
本件再審原告對於本院八十五年度台上字第一一六七號確定判決，主張有民事訴訟法
第四百九十六條第一項第一款適用法規顯有錯誤之情形，對之聲請再審，其理由無非
以：著作權法第六條規定「就原著作改作之創作為衍生著作，以獨立之著作保護之。
衍生著作之保護，對原著作之著作權不生影響」，伊之錄音著作為原著作，當然應受
保護，原確定判決為相反認定，適用法規顯然錯誤。又伊並非系爭視聽著作之參與協
力人，亦未默示同意系爭視聽著作得為重製，原確定判決未準用著作權法第三十七條
及第四十一條，而依同法第三十八條規定，認伊為參與協力人，且已默示同意，不得
反對再審被告利用其視聽著作，進而為不利於伊之判決，適用法規亦有錯誤云云，為
其論據。
查第三審為法律審，其所為判決，以第二審判決所確定之事實為基礎，故民事訴訟法
第四百九十六條第一項第一款所謂適用法規顯有錯誤，對第三審判決言，應以該判決
依據第二審判決所確定之事實而為之法律上判斷，有適用法規顯有錯誤之情形為限，
不包括認定事實錯誤之情形在內。本件原確定判決依據前訴訟程序第二審判決所確定
之事實，認再審原告明知再審被告台灣電視事業股份有限公司將以「就在今夜」節目
做成家庭錄影帶，而仍願提供錄音帶播放以供歌星對嘴表演之用，復未約定僅供該公
司公開播送一次，應認已默示同意該公司得為重製。況該公司「就在今夜」節目錄影
帶，為包含燈光、美術、音效、畫面、聲音等之視聽著作，由多人參與協力製作而成
。再審原告明知其提供之錄音帶所播放之歌曲、聲音將成為該節目之一部分，自屬該
節目之參與協力人。既參與協力，且無約定，其對於該錄影帶之重製即不得為反對之
主張，爰為再審原告敗訴之判決，經核並無適用法規顯有錯誤之情形。次查判決理由
矛盾，並非法定再審事由，再審原告指摘原確定判決理由矛盾，執以提起再審之訴，
亦非有據。再審論旨，求予廢棄原確定判決，非有理由。
據上論結，本件再審之訴為無理由，並依民事訴訟法第七十八條，判決如主文。
中      華      民      國    八十五    年     十一     月    二十一    日
                              最高法院民事第四庭
                                  審判長法官  林  奇  福
                                        法官  許  朝  雄
                                        法官  曾  煌  圳
                                        法官  梁  松  雄
                                        法官  陳  國  禎
      右正本證明與原本無異
                                              書  記  官
中      華      民      國    八十五    年     十二     月      九      日


司法院資訊處製作；財團法人民間司法改革基金會備份。
